【裁判字號】    92,上訴,1457
【裁判日期】    920918
【裁判案由】    誣告
【裁判全文】
臺灣高等法院高雄分院刑事判決                  九十二年度上訴字第一四五七號
    上  訴  人  臺灣屏東地方法院檢察署檢察官
    被      告  甲○○
右上訴人因被告誣告案件，不服臺灣屏東地方法院九十二年度訴字第二八八號中華民
國九十二年六月三十日第一審判決（起訴案號：臺灣屏東地方法院檢察署九十一年度
偵字第六七八○號），提起上訴，本院判決如左：
      主  文
上訴駁回。
      事  實
一、甲○○於民國八十二年間，參加莊金財為會首之互助會一會，甲○○於標得會款
    後，簽發本票予莊金財轉交給其他活會會員，嗣因莊金財倒會逃匿無蹤，活會會
    員柯福良（以柯福隆名義參加）持甲○○所簽發，面額新台幣（下同）三萬元之
    本票一紙向甲○○催討會款多次，均為甲○○拒絕，柯福良心有不甘，仍持續向
    甲○○催討款項。八十九年一月初柯福良將上述本票交給乙○○，委託乙○○向
    甲○○追索，同年一月八日零時五十分許，乙○○至甲○○開設位在屏東縣萬丹
    鄉○○路「勇仔薑母鴨店」內，出示本票並向甲○○表明催討互助會款時，甲○
    ○明知乙○○係受託討債，並無聲稱是通緝犯，需要跑路費等語，亦無趁甲○○
    不及防備之際，搶奪甲○○放置在圍裙內金錢之行為，因不欲付款且為趕走乙○
    ○，乃大喊搶劫，適在附近不知詳情之劉進魁、洪明進聞言，隨即聯手圍捕乙○
    ○，並通知警方到場處理。乙○○被逮捕後，甲○○基於意圖乙○○受刑事處分
    之犯意，於同日上午二時二十五分許，為警製作筆錄時，向屏東縣警察局屏東分
    局萬丹派出所警員，故意捏造乙○○於八十九年一月八日零時五十分許，在上述
    「勇仔薑母鴨店」內聲稱係通緝犯，需錢跑路並搶奪其財物等事實，告訴乙○○
    涉犯搶奪罪嫌。嗣經臺灣屏東地方法院檢察署檢察官偵查起訴，由本院於九十一
    年十月十一日，以九十一年度上訴字第一一五五號判決乙○○無罪，同年十一月
    十八日確定，而查悉上情。
二、案經臺灣屏東地方法院檢察署檢察官自動檢舉偵查起訴。
      理  由
一、訊據被告甲○○矢口否認有誣告之故意，辯稱：當時告訴人半夜進來，他說他在
    通緝，我一個女人家聽了會怕。他有與我拉扯，有要拿我的錢，但沒有拿走等語
    。然查上述事實，業經被告甲○○於原審法院審理時坦白承認，核與證人乙○○
    證述案發當時之情節相符，並經本院調閱本院九十一年上訴字第一一五五號全卷
    核閱屬實。而被告甲○○於該案中所為對告訴人乙○○之指訴，是先掀桌子再搶
    錢抑先搶錢再掀桌子，搶錢後有無走到櫃台打開抽屜，錢是如何灑在地上及圍巾
    有無整條被扯下等重要事項，前後指訴相互矛盾。且被告參加互助會，確有簽發
    本票交予會首，經會首轉交活會會員，而會首莊金財倒會跑路後，柯福良持本票
    欲向被告催討會款未果，乃再委託告訴人乙○○持本票前往向被告討債，而被告
    明知會首莊金財已跑路，意圖賴債，乃亂喊搶劫，致劉進魁、洪明進誤信為真，
    乃出面毆打告訴人及追捕，造成告訴人之受傷，此有證人柯福良於該案之證言可
    參。足證告訴人指稱：被告自稱通緝犯，需要跑路費，進而搶奪伊之現款二千四
    百元，後又將現款棄之於地，然後逃走等情，顯然出於虛構事實，自無可採。又
    該案地方法院經徵得乙○○及被告甲○○之同意囑託法務部調查局實施測謊鑑定
    結果，關於一、「乙○○稱：(一)、在店內其有拿出本票給甲○○。」部分，經測
    試無情緒波動之反應，研判未說謊；二、「甲○○稱：(一)、當時乙○○未拿出本
    票給伊。(二)、錢是乙○○搶後掉地。」經測試呈情緒波動之反應，研判有說謊，
    有法務部調查局九十年九月二十八日（九０）陸（三）字第九０一七六三七二號
    測謊報告書在卷可憑（見屏東地院九十年度訴字第二六三號卷第一三二頁），益
    證被告於該案之指訴，顯係虛假，自無可取。此外，復有被告簽發面額三萬元之
    本票影本及互助會單一紙、本院九十一年度上訴字第一一五五號判決在卷可證，
    足見被告於原審審理中之自白與事實相符，可以相信，被告於本院審理中所辯，
    顯係卸責之詞，不足採信。罪證明確，被告誣告犯行堪以認定。
二、核被告甲○○所為，係犯刑法第一百六十九條第一項之誣告罪。
三、原審因依刑法第一百六十九條第一項、第七十四條第一款之規定，並審酌被告犯
    罪動機、目的、手段、造成乙○○之損害非小及犯罪後坦認犯行，並於原審法院
    審理時，當庭向乙○○認錯，且應乙○○要求登報道歉，有報紙四紙在卷可佐等
    一切情狀，量處被告有期徒刑一年。並以被告前未曾受任何有期徒刑以上刑之宣
    告，有臺灣高等法院被告全國前案紀錄表及臺灣屏東地方法院檢察署刑案資料查
    註紀錄表各一紙在卷可證，其因一時失慮，觸犯本件罪刑，經此次偵審科刑後，
    應知所警惕，而無再犯之虞，本院認其所宣告之刑，以暫不執行為適當，併依法
    諭知緩刑三年。認事用法，核無不合，量刑亦屬妥適。檢察官上訴意旨，以原審
    量刑過輕，指摘原判決不當，為無理由，應予駁回。
據上論結，應依刑事訴訟法第三百六十八條，判決如主文。
本案經檢察官方娜蓉到庭執行職務。
中      華      民      國    九十二    年      九      月    十八      日
                              臺灣高等法院高雄分院刑事第九庭
      審判長法官  張明松
                                        法官  張盛喜
                                        法官  任森銓
右正本證明與原本無異。
如不服本判決應於收受本判決後十日內向本院提出上訴書狀，其未述上訴理由者，
並得於提起上訴後十日內向本院補提理由書狀（均須按他造當事人之人數附繕本)「
切勿逕送上級法院」。
                                      書記官  施耀程
中      華      民      國    九十二      年      九      月     十八   日
附錄：本判決論罪科刑法條：
刑法第一百六十九條
意圖他人受刑事或懲戒處分，向該管公務員誣告者，處七年以下有期徒刑。
意圖他人受刑事或懲戒處分，而偽造、變造證據，或使用偽造、變造之證據者，亦同
。


司法院資訊處製作；財團法人民間司法改革基金會備份。
